【裁判字號】    95,交聲更一,14
【裁判日期】    951014
【裁判案由】    聲明異議
【裁判全文】
臺灣高雄地方法院交通事件裁定      95年度交聲更一字第14號
原處分機關  交通部公路總局高雄區監理所
異  議  人
即受處分人  新田交通股份有限公司
代  表  人  甲○○
上列受處分人因違反道路交通管理處罰條例案件，對於交通部公
路總局高雄區監理所中華民國94年12月22日所為之處分（原處分
案號：高監營字第裁80-V00000000號），聲明異議，受處分人不
服本院95年4 月12日所為裁定（原裁定案號：95年度交聲字第20
號），提起抗告，經臺灣高等法院高雄分院於95年6 月13日以95
年度交抗字第71號撤銷原裁定，發回本院更審，本院裁定如下：
    主  文
原處分撤銷。
    理  由
一、異議意旨略以：異議人即受處分人新田交通股份有限公司所
    有180-GN號營業大貨車係靠行車，由司機周朝源駕駛於民國
    92年4 月3 日凌晨1 時45分，行駛於屏東縣林邊鄉被東港分
    局林邊分駐所員警許慶安攔查並依違反交通事件管理條例開
    掣使用逾審註銷駕照行駛違規單，惟許慶安員警將該違規單
    車號誤植，並將違規地點寫成台北縣林邊鄉，導致異議人從
    未收過該筆違規單。該車於92年7 月9 日曾辦理補發行照，
    又於93年6 月23日至高雄區監理所辦理停駛手續，因停駛逾
    越1 年，於94年7 月8 日收到高雄區監理所汽車牌照註銷處
    分書，於94年7 月28日至高雄區監理所辦理註銷手續，復於
    94年10月28日辦理重新登檢照手續，高雄區監理所人員始告
    知該車有違規乙筆須繳新臺幣（下同）60,000元，並執行吊
    扣新領號牌3 個月。異議人實感不解，該車歷經2 年多未曾
    收過違規單，連裁決書也未曾寄送達，而是至高雄區監理所
    領取，現今欲辦理重新領照才告知，今異議人權益受到重大
    損失，依規定違規舉發逾三個月期限該案便為無效，本案所
    歷經之行政機關承辦人員顯有錯誤及疏失，是原處分機關予
    以裁罰，自有未洽，爰依法聲明異議等語。
二、按汽車駕駛人駕駛聯結車、大客車、大貨車，有下列情形之
    一者，汽車所有人及駕駛人各處4 萬元以上8 萬元以下罰鍰
    ，並當場禁止其駕駛：5 、駕駛執照業經吊銷、註銷仍駕車
    。前項第5 款、第6 款之駕駛執照，均應扣繳之；第7 款並
    吊銷其駕駛執照。違反第1 項情形，並記該汽車違規紀錄1
    次，道路交通管理處罰條例第21條之1 第1 項第5 款、第2
    項、第3 項定有明文。次按行為人有違反道路交通管理處罰
    條例之情形者，應填製舉發違反道路交通管理事件通知單，
    並於被通知人欄予以勾記，其通知聯依下列規定辦理：「當
    場舉發者」，應填記駕駛，當場舉發者，應填記駕駛人或行
    為人姓名、性別、出生年月日、地址、身分證統一號碼及車
    主姓名、地址、車牌號碼、車輛種類。被查獲之駕駛人或行
    為人為受處分人時，應將舉發違反道路交通管理事件通知單
    之通知聯通知單填記後交付該行為人簽名或蓋章收受之；拒
    絕簽章者，並記明其事由，視為已收受；受處分人非該當場
    被查獲之行為人或駕駛人時，除應填寫駕駛人或行為人資料
    外，並應填載查明受處分人資料，再交付被查獲之行為人代
    收。但駕駛人或行為人未滿14歲或拒絕代收者，舉發機關應
    另行送達之，違反道路交通管理事件統一裁罰基準及處理細
    則（下稱處理細則）第11條第1 項第1 款定有明文。又違反
    道路交通管理處罰條例行為之處罰，處罰機關於裁決前，應
    給予違規行為人陳述之機會，逾期不到案逕行裁決，違反道
    路交通管理事件統一裁罰標準及處理細則第40條、第46條第
    2 項定有明文，故以該汽車所有人為被通知人製單逕行舉發
    ，並應將通知書送達該汽車所有人，處罰機關於汽車所有人
    受合法通知而逾期不到案者始得逕行裁決。
三、經查，本件員警許慶安雖於查獲駕駛人周朝源上開違規行為
    後，依法填製編號V00000000 號舉發違反道路交通管理事件
    通知單予以舉發，惟依上開處理細則之規定，該舉發通知單
    ，應於汽車所有人欄內勾記，並經駕駛人周朝源代為收受，
    始完成舉發程序。觀之交通部公路總局高雄區監理所函送本
    院之上開V00000000 號舉發通知單影本，其「汽車所有人」
    欄是否已有勾記不明，該舉發通知單是否經周朝源代為收受
    亦不明，有該舉發通知單影本附卷可稽（見本院95年度交聲
    字第20號卷第14頁），已難據為已完成舉發程序之證明。又
    舉發機關又未舉證證明已另行送達上開舉發通知單，亦難認
    舉發機關已完成舉發程序。再依臺灣高等法院高雄分院所調
    取之上開V00000000 號舉發通知單正本觀之，該「汽車所有
    人」欄似有勾記，惟並無周朝源代收之記載，有交通部公路
    總局高雄區監理所95年6 月2 日高監營字第0950027288號函
    附之該通知單正本可稽（見高雄高分院卷第15頁，通知單正
    本放置在證物袋內）。此外，本件遍查全卷內所附之資料並
    無該舉發通知單確已由異議人收執而合法送達之相關證明，
    自難判斷舉發機關就上開V00000000 號舉發通知單是否確已
    合法送達於異議人，是本件依卷內現有之證據，既無法證明
    異議人是否確實收受本件舉發通知單，而裁決機關對於異議
    人確曾收受舉發通知單亦無法證明，則原處分機關於未依法
    給予受處分人陳述意見之機會，即逕行裁決，揆諸前開規定
    ，尚有未洽。綜上所述，本件既無法證明異議人已受合法通
    知，則原處分機關逕行裁決，其裁決與前開規定尚有不合，
    原處分應予撤銷，另行發交原處分機關依照上開規定程序辦
    理。
據上論斷，應依道路交通案件處理辦法第20條，裁定如主文。
中    華    民    國    95    年    10    月    14    日
                  交通法庭      法  官  陳玉聰
以上正本證明與原本無異。
如不服本裁定，應於裁定送達後5日內，向本院提出抗告狀。
中    華    民    國    95    年    10    月    14    日
                                書記官  陳掌珠


司法院資訊處製作；財團法人民間司法改革基金會備份。
